臺灣板橋地方法院民事判決　　　　　94年度訴字第537號
原　　　告　甲○○
訴訟代理人　簡宏明律師
複代理人　　許朝昇律師
原　　　告　乙○○
被　　　告　丙○○
上列當事人間請求侵權行為損害賠償事件，經本院於民國94年5
月18日言詞辯論終結，判決如下：
    主  文
被告應給付原告甲○○新臺幣柒仟陸佰元；原告乙○○新臺幣柒
仟伍百元，及均自民國九十三年十二月三十一日起至清償日止，
按週年利率百分之五計算之利息。
訴訟費用由被告負擔四十分之一，餘由原告負擔。
本判決第一項得假執行。但被告如依序各以新臺幣柒仟陸佰元、
新臺幣柒仟伍佰元為原告甲○○、乙○○供擔保後，得免為假執
行。
原告其餘假執行之聲請駁回。
    事實及理由
一、原告甲○○主張：
（一）查被告與原告甲○○、乙○○係鄰居關係，因多次看見原
      告甲○○在家中設壇膜拜，懷疑其詛咒其家屬發生不幸而
      心生不滿，乃於民國92年2 月8 日21時30分許，夥同其姊
      陳淑惠前往台北縣中和市○○街六巷七號原告甲○○、乙
      ○○住處前往查看，雙方發生口角，並基於傷害人身體之
      犯意，毆打原告甲○○，訴外人官宗賢見狀前往勸架，被
      告竟基於傷害人身體之犯意聯絡，搶下原告甲○○鐵條，
      毆打原告甲○○頭部，再用手毆打原告甲○○，並用腳踹
      原告李健鑫腹部，致原告甲○○受有右眼眶挫傷合併瘀青
      、後頸部挫傷、頭部外傷頭皮挫傷、右上臂挫傷之傷害；
      原告乙○○受有左小指瘀青、背部挫傷、軀幹及胸部挫傷
      、雙膝挫傷、雙手多處擦傷之傷害。案經台灣板橋地方法
      院檢察署聲請簡易判決處刑，並經鈞院93年度簡上字第
      413 號判處被告罰金銀元3,000 元。
（二）按「因故意或過失，不法侵害他人之權利者，負損害賠償
      責任。故意以背於善良風之方法，加損害於他人者亦同。
      」民法第184 條第1 項定有明文。被告基於傷害之故意，
      造成原告之身體傷害，業經鈞院判罰金銀元3,000 元，即
      被告侵害原告之身體，依前揭法條之規定，應成立侵權行
      為。
（三）被告侵害原告乙○○、甲○○之身體，造成其身體傷害而
      需至醫院治療多次，因此產生之醫療費用及往返車資，均
      因被告之侵權行為所肇致，依前揭民法第184條第1項之規
      定，自應由被告負擔。惟原告因未妥為保存費用收據，職
      故，醫療費用部分，爰依檢附之收據所示由被告給付原告
      乙○○、甲○○各為新臺幣（下同）500元、600元。至於
      往來住處與醫院之車資，以來回兩趟合計為250 元計算，
      原告乙○○、甲○○看診各以5 次計算，合計為1,250 元
      。綜上，被告因侵權行為造成原告乙○○、甲○○之財產
      損害各為1,750 元、1,850 元（計算式：250X5 ＋500=17
      5 00;2 50X5+600= 18500），應由被告負擔。
（四）又按「不法侵害他人之身體、健康、名譽、自由、信用、
      隱私、貞操，或不法侵害其他人格法益而情節重大者，被
      害人雖非財產上之損害，亦得請求賠償相當之金額。其名
      譽被侵害者，並得請求回復名譽之適當處分。」民法第19
      5 條第1 項著有明文。原告甲○○身體孱弱，又係寡母僅
      與女兒即原告乙○○同住，兩人在社會上已屬弱勢，又屬
      低收入戶，除原告甲○○偶爾打打零工，賺取微薄之薪資
      ，均賴社會救助維持生計。核原告於社會角落生存，已屬
      不易，被告不僅未加以任何同情，尤有甚者，竟因細故即
      對原告二人飽施拳腳，其行為之惡劣，可見一般。而原告
      二人除面對艱難之生活，於遭受被告無情之攻擊後，更須
      處處小心謹慎，鎮日擔心是否再遭被告等攻擊。換言之，
      被告之無情傷害，對於原告二人之心理，不僅造成無可抹
      滅之傷害，亦使得原告二人惶惶終日，更不敢與外界接觸
      。職故，對於被告等造成原告二人之心理傷害，爰依前揭
      法條之規定，請求被告等連帶給付原告乙○○、甲○○各
      30萬元之慰撫金，以為賠償。
（五）爰依侵權行為損害賠償之法律關係，請求被告給付原告乙
      ○○301,750 元；原告甲○○301,850 元，及均自起訴狀
      繕本送達被告之日起至清償日止，按週年利率百分之五計
      算之利息，並願供擔保請准宣告假執行。
二、被告抗辯如下：
（一）原告母女因懷疑被告之父陳明芳十年前侵占原告甲○○先
      夫之損害賠償金及對陳明芳多次向環保單位檢舉懷恨在心
      ，乃經常於拜拜時立被告家人之牌位，加以詛咒，案經鄰
      居轉知被告家人，92年2 月8 日晚訴外人陳淑惠發現原告
      等拿著香對著她拜拜，心生畏懼，乃約同被告前往查看是
      否有將被告家人之名字寫在牌上拜拜詛咒，不料被告即遭
      原告母女推打，隨後女方更拿出鐵條欲毆打被告與訴外人
      陳淑惠等二女，因陳淑惠當時已有身孕三、四個月，乃由
      被告挺身保護；並大喊救命，被告之夫官宗賢在屋內聞聲
      出面搶下鐵條，結束一場紛爭，三人返回其父陳明芳家後
      ，告知經過情節，陳明芳見被告無端被毆傷，乃前往原告
      家門口理論，並憤而推倒貢桌，於是原告等乃報警前來處
      理，因原告等並未受有損害，乃向執勤員警表示不願告訴
      ，惟事發三天後（即92年2 月10日），原告等始至板橋台
      北縣立醫院開立診斷證明書，並於92年2 月25日提出告訴
      進而附帶提起本件訴訟。
（二）驗傷診斷證明書所載之傷並非被告所造成：
      原告甲○○稱：「我有到板橋縣立醫院去看醫生，因為是
      過年找不到醫生，只有護士在，所以沒有治療。我第二天
      又去醫院才有治療，也有拿診斷證明。」另原告李健鑫稱
      ：「（當天）沒有（就醫），因為當天晚上本來要去醫院
      ，先去私立的祐林醫院，醫生說如果要告對方的話，要去
      公立醫院開立診斷證明書，所以我們就回去了。」，惟查
      ：
      1.原告等均稱當天沒有治療，足證診斷證明書上之傷非被
        告於當天所造成。依診斷證明書所載，原告等所受之傷
        非同小可，原告於事發當天倘有去醫院，豈有不要求治
        療，而忍受到第三天才就醫之理。當天究竟有無遇到醫
        生，原告二人證詞即有矛盾。原告等到醫院的目的，不
        在於療傷，而在於取得診斷證明書，故原告等既然專以
        刑事告訴為目的，而於事件發生後第三天才到醫院取得
        診斷證明書，則診斷證明書上所載之傷與三天前之事件
        是否有因果關係，非無可疑。又據刑事卷附台北縣立板
        橋醫院北縣板醫診字第088 號關於原告甲○○之診斷證
        明書上竟記載「…致眼鏡破裂」，益證原告是為刑事告
        訴而刻意安排，醫生亦配合處理。此外，台北縣立醫院
        以北縣醫歷字第0930004529號函覆之病歷摘要關於原告
        就診時間竟為93年2 月10日，與診斷證明書所載之92年
        2 月10日不符，足證醫師係在草率之情形下，配合原告
        之要求所制作。
      2.當天到場處理之員警潘仁傑稱：「當天原告沒有表示要
        告訴。」「沒有（看到原告有受傷）外表看不出來。」
        「（原告）沒有（告訴我他們有受傷）」「沒有看到（
        原告有流血），如果有看到流血就會去注意。」（當天
        甲○○）沒有（說被告拿鐵條打他們），她只有說桌子
        被人家翻了，沒有說被人家打。」「我沒有看到（甲○
        ○眼鏡破了），她也沒有提到。」「（甲○○頭部）應
        該沒有傷，當時我看到沒有特別外傷的部分」「我的印
        象中當時她（指甲○○）頭部、臉部沒有受傷的情形。
        」「看不出來原告（與人打過架的樣子）」「我看不出
        來（有受傷的異樣），沒有嚴重的樣子。」「（甲○○
        ）沒有（指訴被人毆打的情形）。」等語，足證原告等
        當天非但未提到被毆打情形，且未表示要提出告訴，更
        沒有任何受傷情形。
（三）縱有傷害之事實，惟原告等所提出之收據為開立診斷證明
      書之費用，非治療傷害所必需之費用，不能請求賠償。此
      外，原告等所主張之傷害，並非重大傷害，依理於附近診
      所治療已足，是原告等捨近求遠所支付之交通費，即非治
      療所必需之費用，況原告等並未提出收據，更難令人採信
      。
（四）據刑事卷附資料顯示，係原告二人先推打被告，故當天被
      告亦受有傷害，是審酌全案過程原告二人究受有何精神上
      之損害，非無可疑。
三、原告主張被告於92年2 月8 日將原告打傷，造成原告甲○○
    受有右眼眶挫傷合併瘀青、後頸部挫傷、頭部外傷頭皮挫傷
    、右上臂挫傷之傷害；原告乙○○受有左小指瘀青背部挫傷
    、軀幹及胸部挫傷、雙膝挫傷、雙手多處擦傷等傷及瘀青之
    事實，業據提出本院93年度簡字第2488號刑事簡易判決影本
    1 件為證（見本院93年度附民字第252 號第7 至9 頁），被
    告否認有前開傷害行為，辯稱：被告於當日係遭原告之推打
    ，驗傷診斷證明書所載之傷並非被告所造成云云。經查：
（一）被告與其夫官宗賢，居於臺北縣中和市○○街6 巷9 號其
      父陳明芳住處，與住於隔鄰同街巷7 號之原告甲○○、乙
      ○○母女係鄰居，因其父陳明芳前曾與原告甲○○之夫李
      守良間有金錢糾紛，兩家相處素不和睦。其後因被告之姐
      陳淑惠於92年2 月8 日晚上9 時許，騎車返回住處途中，
      見原告甲○○、乙○○母女於家中設壇祭拜，並朝其膜拜
      ，懷疑係在設壇詛咒其家人，乃聯絡被告相約於同日晚上
      9 時30分許，至上址原告住處察看，原告甲○○見其無由
      前來察看，心生不滿，遂出手推阻被告，雙方因而發生口
      角拉扯，詎被告竟基於傷害之故意，進而與原告甲○○、
      乙○○互相出手毆打，互毆中原告甲○○復取出家中曬衣
      用鐵條1 支，欲揮打被告，適被告之夫官宗賢聞聲前來查
      看時，見狀即上前搶下原告甲○○手中鐵條制止，雙方始
      罷手，惟已致原告甲○○受有右眼眶挫傷合併瘀青、後頸
      部挫傷、右上臂扭傷、挫傷、右足背挫傷等傷害，原告乙
      ○○則受有左手小指瘀青、背部挫傷、軀幹及胸部挫傷、
      雙膝挫傷、雙手多處擦傷等傷害。被告因此傷害行為，經
      本院93年度簡上字第413 號刑事判決判處銀元仟元，如
      易服勞役以銀元佰元折算一日確定，有該刑事刑決1 件
      附卷可稽（本院卷第5 至8 頁），復有刑事案卷影本可參
      （外放證物）。
（二）被告於警詢、偵查亦曾供稱：因甲○○、乙○○二人先出
      手打伊，伊只是自衛，伊手腳多處均有瘀血；當時有與甲
      ○○、乙○○發生爭吵、拉扯等語（見偵查卷9 頁、52頁
      ），足見被告與原告二人間，確實有相互拉扯互毆之情。
      此外，原告二人因此受有上揭傷害，亦有臺北縣立板橋醫
      院出具之驗傷診斷書影本2 紙附於刑事案卷可稽，被告復
      未提出足以推翻刑事判決認定其於上開時地，毆打原告之
      證據。且查，被告因互毆而成傷，衡情原告豈有不受傷之
      可能，又原告之傷勢為挫傷、瘀青及擦傷，縱於事故發生
      後，未立即治療，亦不致發生危及生命之情事，自不能以
      原告未於事故發生後立即前往醫就診為由，推認原告並未
      因遭毆打而受傷，故而，被告辯稱：伊無動手毆打原告云
      云，尚不足採，自堪信原告之主張為真正。
四、按因故意或過失不法侵害他人之權利者，負損害賠償責任，
    故意以背於善良風俗之方法加損害於他人者亦同。又不法侵
    害他人之身體、健康、名譽、自由、信用、隱私、貞操或不
    法侵害其他人格法益而情節重大者，被害人雖非財產上之損
    害，亦得請求賠償相當之金額；民法第184 條第1 項、第19
    5 條第1 項定有明文。被告於92年2 月8 日晚上9 時許，毆
    打原告成傷，已如前述，自屬侵害原告之身體權，原告自受
    有損害，且損害與被告之毆打不法行為間，有相當因果關係
    ，原告自得請求被告賠償其損害。
五、次應審究者，厥為原告請求之各項損害及其數額，爰分述如
    后：
（一）醫療費用部分：
      按最高法院39年度台上字第987 號判例明示因車禍致身體
      或健康受傷害而支出之醫療費，得依民法第184 條第1項
      前段規定向肇事之加害人請求賠償之意旨。原告甲○○、
      乙○○主張其等因前揭傷害至醫院分別治療600 元、50 0
      元之事實，業據提出台北縣立板橋醫院醫療費用收據影本
      3 紙為證（本院卷第24、25頁），被告固不爭執前開醫療
      收據之真正，惟辯稱：診斷證明書費用，非治療傷害所必
      需之費用，不能請求賠償云云。按診斷書費用，如係被害
      人為證明損害發生及其範圍所必要之費用，應納為損害之
      一部分，均得請求加害人賠償，是以，最高法院91年5 月
      7 日91年度第三次民事庭會議決議該院66年6 月11日66年
      度第5 次民庭庭推總會議決議不再供參考，準此，原告因
      遭被告毆傷，為證明其所受損害，支出費用而請領診斷證
      明書，該費用自應由被告賠償之，被告上開所辯，不足採
      信。原告甲○○、乙○○請求被告應賠償醫療費用600 元
      、500 元，核屬有據。
（二）交通費用損失部分：
      按不法侵害他人之身體或健康者，對於被害人因此喪失或
      減少勞動力能或增加生活上之需要時，應負損賠償責任，
      民法第193條第1項固定有明文。然原告主張被告侵害原告
      乙○○、甲○○之身體而需至醫院治療5 次，每次往返之
      車資為250 元，是以原告乙○○、甲○○各支出車資1,25
      0 元云云，業據被告否認之，辯稱：原告原告等捨近求遠
      所支付之交通費，即非治療所必需之費用，況原告等並未
      提出收據，更難令人採信等語。且查，原告原告甲○○所
      受傷害為右眼眶挫傷合併瘀青、後頸部挫傷、頭部外傷頭
      皮挫傷、右上臂挫傷之傷害；而原告乙○○則受有左小指
      瘀青背部挫傷、軀幹及胸部挫傷、雙膝挫傷、雙手多處擦
      傷等傷及瘀青等傷害，業如前述，衡諸原告所受傷害尚不
      足以影響其肢體之方便性而須乘坐計程車往返於住處與醫
      院間。又參諸原告提出之醫療費用收據，僅足證明原告乙
      ○○於91年2 月10日；原告甲○○分別於91年2 月10 日
      、同年月12日前往台北縣立板橋醫院診治，原告復未提出
      證據證明其實際上分別前往醫院5 次，且迄未提出計程車
      車資之支出證明，是以尚無證據足資證明原告因傷須乘坐
      計程車往返於住處與醫院間，原告上開主張，自難信為真
      正。
（三）精神慰撫金之審核：按慰撫金之賠償，其核給之標準固與
      財產上損害之計算不同，然非不可斟酌雙方身分資力與加
      害程度，及其他各種情形核定相當之數額，最高法院著有
      51年台上字第223 號判例可資參照。本院斟酌原告甲○○
      育有二名子女，領有低收入戶證明書；原告乙○○現無工
      作。原告母女二人與其他共有人共有不動產1 筆。而被告
      為精鍾商專二專日間部畢業，從事會計工作，月薪23,000
      元，育有子女一名。此有稅務電子閘門財產所得調件明細
      表6 紙、財政部臺灣省南區國稅局嘉義縣分局94年4 月27
      日南區國稅嘉縣二字第0940007586號函暨92年度綜合所得
      稅籍資料清單各1 紙、臺北縣中和巿公所低收入戶證明書
      1 紙、戶籍謄本1 紙附卷可稽（本院卷第38至43、48、49
      、60、61頁）等兩造之身分、地位、經濟能力，及原告受
      傷之成因，在於兩造因故發生口角拉扯，進而發生互毆所
      致，就本件互毆傷害案件發生緣由，兩造互有可責之處暨
      原告所受傷害之程度尚非嚴重等情狀，認應以賠償原告各
      7,000 元為適當。被告抗辯原告主張之學歷不實，進而聲
      請本院提示92年2 月25日中和警分局第1 次偵訊筆錄首頁
      影本、92年4 月27日中和警分局第2 次偵訊筆錄首頁影本
      、刑事偵查卷第59、60頁原告乙○○之告訴理由狀，惟查
      ，被告對於原告陳述其學歷既已爭執，而本院未將原告之
      學歷列為審酌慰撫金數額之情狀中，自無調查之必要，附
      此敘明。
六、按民法第213條第2項規定：因回復原狀而應給付金錢者，自
    損害發生時起加給利息。所謂因回復原狀而應給付金錢者，
    係指損害賠償之方法係回復原狀而應給付金錢之情形而言。
    若因不能回復原狀或回復原狀顯有重大困難，而應以金錢賠
    償，自無此項規定之適用。是我民法明定身體健康之傷害，
    應為金錢賠償（民法第193 條、第195 條第1 項前段），此
    即民法第213 條第1 項所謂法律另有規定，自無適用同條第
    2 項規定之餘地。又按給付無確定期限者，債務人於債權人
    得請求給付時，經其催告而未為給付，自受催告時起，負遲
    延責任。其經債權人起訴而送達訴狀，或依督促程序送達支
    付命令，或為其他相類之行為者，與催告有同一之效力。民
    法第229 條第2 項定有明文。本件損害賠償債務係未定期限
    之債務，原告主張被告就本件損害應自起訴狀繕本送達被告
    之日起算法定遲延利息，顯有錯誤。本件起訴狀繕本係於93
    年12月30日送達被告，有送達證明附卷可稽（93年度附民字
    第252 號卷第14頁），是以，被告應自93年12月31日起負遲
    延責任。綜上所述，原告甲○○、乙○○依侵權行為損害賠
    償法則，分別請求被告賠償7,600 元、7,500 元，及均自起
    訴狀繕本送達被告翌日即93年12月31日起至清償日止，按週
    年利率百分之五計算之利息，洵屬有據，應予准許，逾此部
    份之請求，為無理由，均應予駁回。
七、本判決第一項所命給付，未逾50萬元，應依民事訴訟法第38
    9 條第1 項第5 款之規定，依職權宣告假執行。至於原告其
    餘敗訴部分，其假執行之聲請因訴之駁回而失所附麗，應予
    駁回。至於被告陳明願供擔保請准宣告免為假執行，核無不
    合，爰酌定相當之擔保金額准許之。
八、本件事實已臻明確，兩造其餘攻擊防禦方法及證據經予審酌
    ，核與判決結果不生影響，爰不再逐一論述，併此敘明。
九、訴訟費用之負擔：民事訴訟法第79條、第85條第1項前段。
中　　華　　民　　國　　94　　年　　6 　　月　　8 　　日
                  民事第二庭    法　官　徐福晉
以上正本係照原本作成
如對本判決上訴，須於判決送達後20日內向本院提出上訴狀
中　　華　　民　　國　　94　　年　　6　　月　　8　　日
                                書記官　林文賢
